臺灣高等法院刑事判決
109年度上訴字第629號
上  訴  人  
即  被  告  卓志漢


                    （現另案於法務部○○○○○○○執行  中）
上列上訴人因違反毒品危害防制條例等案件，不服臺灣桃園地方
法院108年度訴字第274號，中華民國108年10月24日第一審判決
（起訴案號：臺灣桃園地方檢察署107年度偵字第6457、6465、1
0210、10213號、107年度毒偵字第221、1618、1711號），提起
上訴，本院判決如下：
    主  文
上訴駁回。
    事  實
一、甲○○明知甲基安非他命係毒品危害防制條例規定之第二級毒
    品，且經主管機關明令公告為禁藥，依法不得轉讓，竟基於
    轉讓禁藥甲基安非他命之犯意，於民國106年7月1日至同年
    月16日間之某日，在臺灣某不詳地點，無償轉讓少量禁藥甲
    基安非他命（無證據證明達毒品危害防制條例第8條第6 項
    所定應加重其刑之標準）予温憲宏。
二、案經桃園市政府警察局蘆竹分局、臺北市政府警察局南港分
    局、憲兵指揮部士林憲兵隊分別報請臺灣桃園地方檢察署檢
    察官偵查起訴。
    理  由
壹、程序部分：
一、審理範圍：
　　上訴人即被告甲○○（下稱被告）僅就所涉轉讓禁藥罪部分提
    起上訴；其施用第一級毒品、第二級毒品罪部分經撤回上訴
    而確定，業據被告當庭陳明及填具撤回上訴聲請書附卷可憑
    （見本院卷第97、103頁），而不在本件審理範圍，合先敘
    明。
二、證據能力：
　　按被告以外之人於審判外之陳述，雖不符刑事訴訟法第159
    條之1至第159條之4之規定，而經當事人於審判程序同意作
    為證據，法院審酌該言詞陳述或書面陳述作成時之情況，認
    為適當者，亦得為證據；當事人、代理人或辯護人於法院調
    查證據時，知有第159條第1項不得為證據之情形，而未於言
    詞辯論終結前聲明異議者，視為有前項之同意，同法第159
    條之5第1項、第2項有明文規定。查本判決下列認定事實所
    引用之卷證所有證據（供述、文書及物證等），均經依法踐
    行調查證據程序，檢察官、被告均未主張排除前開證據能力
    ，且迄於本院言詞辯論終結前均未表示異議，本院審酌前開
    證據資料製作時之情況，尚無違法不當及證明力明顯過低之
    瑕疵，其書證部分亦無刑事訴訟法第159條之4之顯有不可信
    之情況與不得作為證據之情形，且均與本案具關連性，認以
    之作為證據應屬適當，故揆諸上開規定，認上揭證據資料均
    有證據能力。
貳、實體部分：
一、本案認定犯罪事實所憑之證據及理由：
　　上揭事實，業據被告於偵查、原審及本院中均坦承不諱（見
    偵字第6465號卷第116頁反面，偵字第10210號卷第18頁，毒
    偵字第221號卷第84頁反面，毒偵字第1711號卷第19頁正反
    面，毒偵字第1618號卷第50頁，原審訴字卷一第114頁，原
    審訴字卷二第92頁，本院卷第101頁），核與證人即同案被
    告温憲宏於警詢及偵查中之證述（見偵字第6457號卷第115
    、117頁反面）大致相符，復有門號0000000000號行動電話
    與門號0000000000號行動電話通訊監察譯文（同案被告温憲
    宏與證人莊培荏）、原審法院核發之通訊監察書、士林憲兵
    隊搜索扣押筆錄、扣押物品目錄表、扣案物品照片、台灣檢
    驗科技股份有限公司濫用藥物實驗室濫用藥物檢驗報告（報
    告編號：UL/2019/00000000；檢體編號：R000-000號）等件
    在卷可稽（見偵字第10213號卷第49至56、82至83頁，毒偵
    字第1618號卷第22至23、27、59頁，偵字第1711號卷第24至
    25頁），足認被告前揭任意性自白與事實相符，應堪採信。
    綜上，本案事證明確，被告上開犯行堪以認定，應依法論科
    。
二、論罪： 
（一）按甲基安非他命係毒品危害防制條例規定之第二級毒品，
      且亦屬於藥事法規定之禁藥，行為人明知禁藥甲基安非他
      命而轉讓者，除成立毒品危害防制條例第8條第2項之轉讓
      第二級毒品罪外，亦構成藥事法第83條第1項之轉讓禁藥
      罪，應依重法優於輕法原則，適用重法處罰；而轉讓甲基
      安非他命之行為，除轉讓達毒品危害防制條例第8條第6項
      規定之一定數量（淨重10公克以上），或成年人轉讓予未
      成年人，或明知為懷胎婦女而轉讓，經依法加重後之法定
      刑較藥事法第83條第1項轉讓禁藥之法定刑為重情形外，
      應適用藥事法第83條第1項之轉讓禁藥罪處罰（最高法院1
      06年度台上字第3999號判決意旨參照）。查被告轉讓少量
      禁藥甲基安非他命予證人温憲宏之犯行，業經本院認定如
      前，且依卷存事證尚無從證明被告轉讓之甲基安非他命數
      量有超過淨重10公克，或所轉讓對象係未成年人、懷胎婦
      女等情，故無毒品危害防制條例第8條第6項、第9條等加
      重其刑規定之適用，揆諸前揭說明，被告轉讓甲基安非他
      命之犯行自應依藥事法前揭轉讓禁藥罪之規定處斷。是核
      被告所為，係犯藥事法第83條第1項之轉讓禁藥罪。至被
      告轉讓甲基安非他命之高度行為既已適用藥事法加以處罰
      ，則其持有甲基安非他命之低度行為，即不能再行割裂適
      用毒品危害防制條例之規定而認定為轉讓毒品行為所吸收
      ，復因藥事法對於持有禁藥之行為未設有處罰規定，被告
      持有禁藥甲基安非他命之行為亦無從論罪，附此敘明。
（二）按有罪之判決，關於主刑、從刑或刑之加重、減輕、免除
      及保安處分等事項所適用之法律，除別有規定外，應本於
      統一性及整體性原則一體適用，不能與主刑所適用之法律
      任意割裂。上開因法條競合而優先適用重法之結果，基於
      法律整體適用原則，應全部適用重法，而不得部分適用重
      法，部分又適用輕法，致有割裂適用法律之違法。故該當
      於毒品條例第8條第2項之轉讓第二級毒品罪及藥事法第83
      條第1項之轉讓禁藥罪者，既優先適用藥事法第83條第1 
      項論罪，縱行為人有於偵、審中自白或供出毒品來源因而
      查獲其他正犯或共犯等情事，亦不得再適用毒品條例第17
      條規定予以減輕其刑（最高法院104年度第11次刑事庭會
      議決議參照）。是被告轉讓禁藥甲基安非他命予證人温憲
      宏，既為轉讓禁藥罪，而已適用藥事法規定，揆諸前揭說
      明，自無上開毒品危害防制條例第17條第2項減免規定之
      適用。
（三）按刑法第59條規定犯罪之情狀可憫恕者，得酌量減輕其刑
      ，其所謂「犯罪之情狀」，與同法第57條規定科刑時應審
      酌之一切情狀，並非有截然不同之領域，於裁判上酌減其
      刑時，應就犯罪一切情狀（包括第57條所列舉之10款事項
      ），予以全盤考量，審酌其犯罪有無可憫恕之事由（即有
      無特殊之原因與環境，在客觀上足以引起一般同情，以及
      宣告法定低度刑，是否猶嫌過重等等），以為判斷。尤以
      此項酌減之規定，係推翻立法者之立法形成，就法定最低
      度刑再予減輕，為司法之特權，適用上自應謹慎，未可為
      常態，其所具特殊事由，應使一般人一望即知有可憫恕之
      處，非可恣意為之。又刑法第59條規定之最低度刑，除法
      定最低本刑外，如遇有其他法定減輕之事由者，依刑法第
      60條之規定，自係指適用其他法定減輕事由減輕其刑後之
      最低度刑而言（最高法院106年度台上字第384號判決意旨
      參照）。本件被告明知甲基安非他命危害人體至深，竟仍
      為轉讓禁藥犯行，實不宜輕縱，且本件藥事法所規定轉讓
      刑責，已較販賣第二級毒品之刑責為輕，況依卷內事證，
      尚無從認定被告為轉讓禁藥犯行時之犯罪原因與環境，在
      客觀上有足以引起一般同情之事由存在，而有何顯可憫恕
      ，縱予以宣告法定最低度之刑猶嫌過重之處，自無從援引
      刑法第59條之規定，酌減其刑。 
三、上訴駁回：
　　原審審理結果，認被告如事實欄所示轉讓禁藥犯行罪證明確
    ，而適用藥事法第83條第1項規定，並被告轉讓毒品予他人
    ，助長吸食毒品之氾濫，危害社會治安及善良風氣，所為實
    屬非是，守法觀念顯有欠缺，所為應予非難，念及被告犯後
    坦承犯行，尚見悔意，兼衡其之素行、犯罪動機、目的、手
    段、生活狀況、智識程度、轉讓毒品之次數、對象等一切情
    狀，認被告明知為禁藥而轉讓，處有期徒刑7月；扣案之不
    明粉末1包、行動電話2支（原判決附表二編號㈤、㈥所示之物
    ），雖為被告所有，然無其他積極證據可認上開物品與本件
    被告所涉犯行有何關連，亦非違禁物，爰不諭知沒收，核無
    認定事實錯誤、量刑瑕疵或違背法令之情形，其結論尚無不
    合。又衡酌毒品氾濫不僅戕害國民個人身心，對於社會治安
    、風氣亦有危害，是我國依法嚴令禁止製造、運輸、販賣、
    轉讓毒品等行為，以截堵毒品來源，拔除貽害之本，杜絕流
    入之途，被告對於毒品交易為檢警機關嚴予取締之犯罪，及
    法律立有重典處罰乙節，自當有所知悉，卻仍欲轉讓毒品予
    他人，助長毒品氾濫，是其所為本難輕縱，又被告坦承犯行
    之犯後態度，原審業予以審酌而為適當之量刑，尚無再予減
    輕其刑之理由。茲原判決已詳予審酌刑法第57條各款及前開
    所列情狀，予以綜合考量，在法定刑度範圍內，詳予審酌科
    刑，核其認事用法尚無違誤，量刑亦屬妥當。被告上訴意旨
    請求從輕量刑云云，為無理由，應予駁回。
據上論斷，應依刑事訴訟法第368條，判決如主文。
本案經檢察官劉斐玲到庭執行職務。
中　　華　　民　　國　　109 　年　　4 　　月　　23　　日
                  刑事第十一庭  審判長法　官　楊力進
                              　　    法　官　許文章
                              　    　法　官　沈君玲
以上正本證明與原本無異。
如不服本判決，應於收受送達後20日內向本院提出上訴書狀，其
未敘述上訴之理由者並得於提起上訴後20日內向本院補提理由書
（均須按他造當事人之人數附繕本）「切勿逕送上級法院」。
                                  　　書記官　彭于瑛
中　　華　　民　　國　　109 　年　　4 　　月　　23　　日
附錄本案論罪科刑法條全文：
藥事法第83條第1項
明知為偽藥或禁藥，而販賣、供應、調劑、運送、寄藏、牙保、
轉讓或意圖販賣而陳列者，處 7 年以下有期徒刑，得併科新臺
幣 5 千萬元以下罰金。